# 集团研发费的处理

提问人：flying3636 时间：2012-07-31 13:59:08
陈老师，紧急求助！我单位是以企业集团。集团公司准则向下属成员企业计提研发费，用于集团的研发。计提时，集团公司和成员企业如何会计处理？使用该资金时，无形成无形资产，集团公司和成员企业如何处理？形成无形资产时，集团公司和成员企业如何处理？谢谢您！

回答人：chenyiwei
回复 flying3636 的帖子
我理解，这个问题的会计处理，需要考虑以下因素：
1 、研发费的计提是否针对特定的研发项目，依据研发项目的成本预算确定各企业应分摊的金额；还是计提时没有明确对应的研发项目，按收入的一定百分比或者其他比例计提。 2 、如果是针对特定项目计提的，则研发结束后的经费差额是否多退少补。 3 、研发项目由谁负责立项和实际实施。研发成本如何得到补偿。 4 、研发成果的归属，以及研发成果由下属企业使用的方式，例如是否还需要另外支付使用费等。

回答人：chenyiwei
回复 flying3636 的帖子
没有完全看懂你的交易模式。是否为：集团仅起到集中研发基金的作用，具体的研发项目还是由成员企业向研究院（也是集团的子公司）提出，研究院作为提供研发劳务外包服务确认收入（款项由集团从研发基金中拨付），申请的成员企业拥有相关无形资产产权？
如果上述假设符合实际情况，则还需要进一步了解：集团在设置研发基金时，是否针对每个成员企业的缴存和使用分别设立了单独的账户予以管理？如果某一成员企业一段时间内的缴存数大于实际使用数（即该成员企业因委托集团研究院从事研发活动应支付给集团研究院的劳务报酬）时，差额部分能否要求集团退还？如果某一成员企业一段时间内的缴存数小于实际使用数时，是否要求补足该差额？
请注意补充上述信息，以便更深入讨论。

回答人：chenyiwei
回复 flying3636 的帖子
按照你补充的情况，倾向于将成员企业向集团上缴研发基金，以及集团利用集中的研发基金为成员企业向研究院支付研究开发费用，分别作为两项权益性交易处理。 你说到“为了让成员企业抵扣研发费用，项目会通过签订协议的形式的让某几个成员企业负担，这只是为了税收抵扣的需要”，这表明可能存在关联交易问题，例如某一成员企业立项的研发成果，归该成员所有，但其他成员企业可能也可以免费使用该成果，如果是这样，则还涉及关联交易问题，相对就更加复杂，此处不作讨论。 1 、成员企业按照一定标准（如销售收入的一定比例）向集团上缴研发基金时： （ 1 ）成员企业作为视同权益分配处理： 借：未分配利润，贷：银行存款等 （ 2 ）集团作为取得投资收益处理，同时将上缴的款项单独设置研发基金： 借：银行存款等，贷：长期股权投资——成员企业 借：未分配利润，贷：盈余公积——任意盈余公积 （ 3 ）成员企业与研究院签订研发合同，发生研发支出时： 借：研发支出——资本性支出或费用性支出，贷：其他应付款——研究院 （具体按照外包研发项目能否资本化的判断标准，参考《计学撮要》P203～ 206 ） （ 4 ）集团向研究院拨付研发支出时： 成员企业：借：其他应付款——研究院，贷：资本公积 集团：借：长期股权投资——成员企业，贷：
银行存款等 借：盈余公积——任意盈余公积，贷：未分配利润